【裁判字號】    88,上更(一),698
【裁判日期】    890308
【裁判案由】    毀損
【裁判全文】
臺灣高等法院刑事判決                        八十八年度上更(一)字第六九八號
    上  訴  人  臺灣新竹地方法院檢察署檢察官
    被      告  乙○○
右上訴人，因被告毀損案件，不服臺灣新竹地方法院，八十四年度易字第三一０七號
，中華民國八十六年六月三十日第一審判決（起訴案號：臺灣新竹地方法院檢察署八
十四年度偵續字第五０號）提起上訴，經判決後，由最高法院發回更審，本院判決如
左：
    主      文
原判決撤銷。
乙○○共同毀損他人建築物，處有期徒刑陸月。
    事      實
一、緣新竹市○○路○段三二九之二號勝興玻璃工業社係乙○○之夫丙○○與甲○○
    、周志忠合夥經營，該工業社所在之坐落新竹市○○○段六八之十九號土地及廠
    房亦係三人合資購置，而登記於丙○○名下，詎丙○○意圖為自己不法之所有，
    於民國八十二年十二月二十九日，侵占前開土地及廠房，擅以自己名義出售予黃
    漢標，並將所有權移轉登記於黃漢標之妻陳麗芬名下（丙○○涉侵占罪，業經另
    案判處罪刑確定），因黃漢標催促點交房地，乙○○乃與丙○○（另案因毀損罪
    ，經本院判處有期徒刑七月上訴中）基於毀損前開廠房內共有合夥財產之犯意聯
    絡，由丙○○委請不知情之黃漢標（業經處分不起訴確定）代為介紹不知情之承
    包商朱昌堂（檢察官起訴毀損罪，業經一、二審判決無罪，惟現上訴最高法院中
    ，未確定），由乙○○出面於八十三年五月二十八日引導朱昌堂至上開廠房指示
    其欲拆除之物並進行估價，再於八十三年五月三十日上午九時許丙○○復貴由乙○○至現場指揮朱昌堂及朱昌堂所聘僱不知情之工人徐正峰、邱永興、邱日輝、
    譚運忠等拆毀工廠右側之一層平房（為磚造瓦頂四面有牆，原供辦公室原判庫房
    ，工人休息室之用）廠內鐵架、爐座鐵架（含鍋爐）昇降機、廠內煙囪、廠內鐵
    欄杆各一座等生財器具，致該等建築物及物品均不堪使用，八十三年十月二十六
    日乙○○復至現場指示朱昌堂及其他工人清運所拆除之廢鐵等物品，足以生損害
    於甲○○、周志忠。
二、案經甲○○訴由台灣新竹地方法院檢察署檢察官偵查起訴。
    理      由
一、本院前審訊據被告乙○○矢口否認有右揭毀損犯行，辯稱：上開廠房土地係伊夫
    丙○○所有出售予黃漢標，伊受伊夫之託至現場看工人清理房地，俾交付買受人
    黃漢標，至於該廠房土地係其夫與人合夥，伊不知情，朱昌堂亦係丙○○委託黃
    漢標介紹僱用，伊未參與云云。
二、惟查：
  (一)右揭犯罪事實，業據告訴人甲○○指訴綦詳，而上開勝興玻璃工業社係甲○○、
    周志忠及丙○○三人合夥經營，業經甲○○、周志忠訴請確認渠等合夥關係存在
    ，已判決確定在案，有本院七十二年度上字第一一九六號民事判決及最高法院七
    十二年度台上字第三八四０號民事裁定影本在卷可稽，又該工業社所屬廠房土地
    亦係渠等三人合夥購買，登記丙○○一人名義，被丙○○侵占入己出售予黃漢標
    ，丙○○因涉此侵占犯行，為法院判處有期徒刑四月確定，亦有台灣台北地方法
    院八十三年度訴字第一九九八號及本院八十四年度上訴字第一四七八號刑事判決
    可參。被告於民國七十年間即與丙○○結婚而共同生活，且在原審法院八十三年
    度易字第三五七五號丙○○毀損案件，於八十四年二月八日訊問時亦自承其知悉
    其夫與甲○○間之前述民事紛爭（參見該院八十三年度易字第三五七五號刑事判
    決），則被告對於勝興玻璃工業社係其夫丙○○與甲○○、周志忠等三人合夥，
    而非其夫一人所獨資經營，自無不知之理。
  (二)據證人即被告僱用之朱昌堂於警訊時陳稱：八十三年十月二十四日晚上丙○○通
    知其於十月二十六日到勝興玻璃工業社拆除及清理廠房，二十六日早上九時許由
    丙○○之妻乙○○到場指揮拆除及清理工作（原審卷第一五三頁正面），另於原
    審調查時復稱：八十三年五月三十日屋頂有拆到但牆沒有倒。十月二十六日清理
    時牆才倒（同卷第一二七頁正面）而告訴人所提於八十三年五月二十三日拍攝之
    照片顯示廠房旁之小平房有屋頂及牆壁，且完整緊臨廠房（見偵續字第五０號卷
    第二十五頁編號第三二號相片），惟於同年十月二十七日拍攝之相片顯示，該一
    層小平房業已拆毀（同卷第二十五頁編號三十一號相片）兩相對照該朱昌堂在被
    告乙○○指揮下確已進行拆除廠房旁之一層小平房，應屬無疑。而另拆除廠房及
    生財器物清運拆除之廢鐵等情，業據共同被告丙○○及證人黃漢標、朱昌堂等在
    丙○○毀損案或本件偵查中分別供明或證述在卷，有各該筆錄、現場照片多幀，
    及被告於八十三年五月二十八日在該工業社現場簽收朱昌堂出具之估價單影本（
    附於八十三年度偵字第五三０七號卷）可稽。且被告於丙○○出售前開土地廠房
    之買賣契約上，於八十三年元月十一日簽收買受人交付之價款新台幣二百萬元之
    本票二張，再於八十三年五月二十八日在該工業社現場簽收黃漢標交付之廠房土
    地買賣價款新台幣一百萬元支票，為黃漢標證述屬實，並有其提出經被告簽名蓋
    章簽收之買賣契約書及新竹區中小企業銀行光復分行支票影本附於同上偵查卷可
    參，被告亦坦承曾數次至該工業社現場，足見被告參與之深，自難諉為不知。次
    按毀損自己與他人之共有物，亦足構成刑法毀損他人所有物罪，司法院院字第三
    ０二號著有解釋，被告明知其督工拆除之廠房及小平房為該工業社之合夥財產，
    係其夫與甲○○、周志忠等共有，仍受其夫之託先至現場估算拆除費用，進而親
    自督工拆除，以清理廠房交付買受人，是其就毀損附表物品行為與其夫丙○○間
    有犯意聯絡，行為分擔，彰彰明甚。所辯僅受其夫之託不知內情云云，為飾卸之
    詞，不足採信。
  (三)綜上分述事證已足犯行洵堪認定。
三、本件被拆除之廠房與右側建物，為上有屋頂，四面有牆與門戶足以蔽風雨而通出
    入均屬建築物（參見最高法院二十年上字第七一二號判例）被告於現場指揮工人
    拆除廠房及小平房並拆毀如事實欄所示生財物品致今不堪用，核犯刑法第三百五
    十三條第一項之毀損建築物罪第三百五十四條之毀損器物罪，公訴意旨僅論及第
    三百五十四條之毀損器物罪，然告訴人所舉證已敘及拆毀廠房右側鐵架圍牆部分
    （該部分為小平房之牆壁）既屬實質一罪則毀損建築物自為起訴效力所及，法院
    自應予以審究。被告一行為而犯二罪為想像競合犯應從一重論以刑法第三百五十
    三條第一項之毀損他人建築物罪，被告與另案被告丙○○彼此間有犯意聯絡及行
    為分擔，均屬共同正犯。其利用不知內情之工人逐行自己犯意目的，為間接正犯
    。另按本件毀損犯行係以一犯意接續完成所侵害者係單一法益自屬一罪與連續犯
    有關併予敘明。
四、原審對被告論罪科刑固非無見惟查：依告訴人提供之拆除前後相片顯示廠房旁之
    小平房係建築物，業見前述既已被拆除且為起訴效力所及，自以論以較重之刑法
    第三百五十三條第一項毀損他人建築物罪。原判決只按起訴法條論究，自有未洽
    。公訴人上訴意旨據以指摘原判決未當，又徵之本院八十八年度上更(二)字第二七
    一號丙○○毀損一案亦採相同見解，有卷附該判決書可稽。上訴非無理由，爰將
    原判決撤銷改判。審酌被告之素行，犯罪之目的、方法造成之危害，其訴命丈夫
    而督工拆除，所拆除者又係關廠未再利用者，以及被告犯罪後之態度等一切情狀
    量處低度之刑如主文第二項所示。
五、被告經合傳喚無正當理由不到場，自不待其陳述，逕行判決。
據上論結，應依刑事訴訟法第三百六十八條第一項前段、第三百六十四條、第三百七
十一條、第二百九十九條第一項前段，刑法第二十八條、第五十五條、第三百五十三
條第一項、第三百五十四條，罰金罰鍰提高標準條例第一條前段，判決如主文。
本案經檢察官費玲玲到庭執行職務。
中     華     民     國    八十九   年       三       月       八       日
                             臺灣高等法院刑事第十八庭
                                 審判長法  官  吳      敦
                                       法  官  陳  忠  行
                                       法  官  吳  明  峰
右正本證明與原本無異。
如不服本判決應於收受送達後十日內向本院提出上訴書狀，其未敘述上訴之理由者並
得於提起上訴後十日內向本院補提理由書（均須按他造當事人之人數附繕本）。
                                       書記官  李  華  安
中     華     民     國    八十九   年       三       月十       日
附錄：本案論罪科刑法條全文
刑法第三百五十三條第一項：
毀壞他人建築物、礦坑、船艦或致令不堪用者，處六月以上五年以下有期徒刑。


司法院資訊處製作；財團法人民間司法改革基金會備份。
